【裁判字號】    97,易,1515
【裁判日期】    970501
【裁判案由】    侵占
【裁判全文】
臺灣臺中地方法院刑事判決              97年度易字第1515號
公  訴  人  臺灣臺中地方法院檢察署檢察官
被      告  甲○○
上列被告因侵占案件，經檢察官提起公訴（97年度偵緝字第619
號），被告於本院行準備程序時就被訴事實為有罪之陳述，經受
命法官聽取當事人意見後，由本院合議庭裁定以簡式審判程序判
決如下：
    主    文
甲○○意圖為自己不法之所有，而侵占對於業務上所持有之物，
處有期徒刑參月，如易科罰金，以新臺幣壹仟元折算壹日，減為
有期徒刑壹月又拾伍日，如易科罰金，以新臺幣壹仟元折算壹日
。
    犯罪事實
一、甲○○自民國九十六年三月三十一日起，受僱於乙○○所營
    位於臺中市○區○○路三段一六一號之中友百貨公司Ａ棟地
    下三樓美食街「烹飪家有限公司」擔任員工，以負責收銀及
    將營收當日之全部收款繳納予中友百貨公司之出納為其業務
    範圍。於九十六年四月七日，本應將其業務上所收取之「烹
    飪家有限公司」營收及零用金計新臺幣（下同）一萬七千零
    二十一元轉交予中友百貨公司，卻因缺錢花用，而意圖為自
    己不法之所有，於「烹飪家有限公司」收取款項後，僅將其
    中二千零二十一元繳回中友百貨公司，而將其中一萬五千元
    據為己有，加以挪用而侵占入己，未將該款項繳回公司。翌
    日經中友百貨公司出納告知乙○○後，始悉上情，甲○○亦
    自九十六年四月八日起未再到該公司上班。
二、案經「烹飪家有限公司」負責人乙○○訴由臺中市警察局第
    二分局報請臺灣臺中地方法院檢察署檢察官偵查起訴。
    理    由
一、按「被告以外之人於審判外之陳述，雖不符前四條之規定，
    而經當事人於審判程序同意作為證據，法院審酌該言詞陳述
    或書面陳述作成時之情況，認為適當者，亦得為證據。當事
    人、代理人或辯護人於法院調查證據時，知有第一百五十九
    條第一項不得為證據之情形，而未於言詞辯論終結前聲明異
    議者，視為有前項之同意。」刑事訴訟法第一百五十九條之
    五定有明文。被告、檢察官未就告訴人代表人乙○○於警詢
    陳述之證據能力聲明異議，本院審其言詞陳述時作成之情況
    ，認屬適當，依上規定，自有證據能力，合先敘明。
二、訊據被告甲○○對於上開犯罪事實均坦承不諱，核與告訴人
    「烹飪家有限公司」代表人乙○○於警詢時陳述情節相符，
    復有中友百貨公司出納出具之證明書、臺中市警察局第二分
    局育才派出所受理各類案件紀錄表、受理刑事案件報案三聯
    單各一份等件在卷可徵，足見被告自白與事實相符，而堪予
    採信。本件事證業臻明確，被告犯行至堪認定。
三、核被告所為，係犯刑法第三百三十六條第二項之業務侵占罪
    。查被告於本案行為前即九十五年四月三日固有因出售存摺
    等物而經臺灣臺中地方法院檢察署檢察官於九十六年十一月
    二十七日提起公訴，並經本院於九十七年三月十二日以九十
    七年度簡字第二八０號判處有期徒刑六月，如易科罰金得以
    銀元三百元即新臺幣九百元折算一日，減為有期徒刑三月，
    如易科罰金得以銀元三百元即新臺幣九百元折算一日等情，
    有本院前開判決書、檢方起訴書及臺灣高等法院被告前案紀
    錄表各一份在卷可徵，此外別無其他不良素行，尚非十惡不
    赦之人；又被告所犯業務侵占罪之法定本刑為「六月以上五
    年以下有期徒刑，得併科三千元以下罰金」，本案所侵占之
    金額僅一萬五千元，尚非巨額，如逕科以法定最輕本刑而得
    以一千元之標準易科罰金者，亦須繳納相當於十八萬元易科
    罰金之金額，與其實際所獲得利益相距甚大；況且，被告迭
    自檢察官偵訊及本院審理時均直承犯行，頗有悔意，於本院
    審理時並表示確實有和解、欲歸還該筆款項之意願，並提出
    一萬五千元現款到庭欲償還告訴人（經法官諭知其當庭親點
    共提出十五張仟元紙鈔，計一萬五千元，並載明於本院九十
    七年四月十八日審判筆錄），僅因告訴人代表人乙○○始終
    未到庭而無法達成和解，足見其確實已盡力彌補所犯過錯，
    已見悔改之意，如逕科以法定最輕本刑猶嫌過重，客觀上顯
    足以引起一般人同情，應依刑法第五十九條規定減輕其刑。
    爰審酌被告年紀尚輕，一時失慮，觸犯法網，固不足取，惟
    考以其實際侵占款項尚非巨額，犯後業直承犯行，表明願將
    侵占款項歸還之意願，及參諸其係高職畢業，目前在工廠工
    作，日薪一千二百元之經濟狀況等一切情狀，量處如主文所
    示之刑，並諭知易科罰金之折算標準。又被告本案犯行係於
    九十六年四月二十四日之前所為，符合中華民國九十六年罪
    犯減刑條例規定，依該條例第二條第一項第三款、第七條、
    第九條等規定減其宣告刑二分之一，並諭知易科罰金之折算
    標準。
據上論斷，應依刑事訴訟法第二百七十三條之一第一項、第二百
九十九條第一項前段，刑法第三百三十六條第二項、第五十九條
、第四十一條第一項前段，中華民國九十六年罪犯減刑條例第二
條第一項第三款、第七條、第九條，刑法施行法第一條之一，判
決如主文。
中    華    民    國    97    年    5     月     1    日
                  刑事第十庭    法  官  賴妙雲
上正本證明與原本無異。
如不服本判決，應於收受送達後10日內向本院提出上訴書狀（應
敘述具體理由並附繕本）。
上訴書狀如未敘述理由，應於上訴期間屆滿後20日內補提理由書
於本院。
                                書記官  童秉三
中    華    民    國    97    年    5     月     1    日
附錄論罪科刑法條
刑法第三百三十六條
第  336 條  （公務公益侵占罪、業務侵占罪）
            對於公務上或因公益所持有之物，犯前條第一項之
            罪者，處一年以上七年以下有期徒刑，得併科五千
            元以下罰金。
            對於業務上所持有之物，犯前條第一項之罪者，處
            六月以上五年以下有期徒刑，得併科三千元以下罰
            金。
            前二項之未遂犯罰之。


司法院資訊處製作；財團法人民間司法改革基金會備份。
